臺灣雲林地方法院刑事判決　　　　　　　96年度易緝字第27號
公　訴　人　臺灣雲林地方法院檢察署檢察官
被　　　告　甲○○
　　　　　　　　　　號
上列被告因妨害兵役案件，經檢察官提起公訴（84年度偵字第24
78號），本院判決如下：
    主  文
本件免訴。
    理  由
一、公訴意旨略以：被告甲○○係民國64年次之役齡男子，於84
    年2 月5 日遷出位於雲林縣斗南鎮○○里○○○路104 巷15
　　號之住所時，無故不依規定申報，致使雲林縣政府所發，指
    定應於84年3 月22日前往臺南新中營區陸軍第607 旅報到入
    營之雲府兵徵南字第8 號徵集令無法送達，因認被告涉犯修
    正前妨害兵役治罪條例第3 條第5 款之役齡男子意圖避免徵
    兵處理，而將居住處所遷移，無故不申報，致未能辦理身家
    調查、徵兵檢查、抽籤或徵集之罪嫌。
二、按案件時效已完成者，應諭知免訴之判決，並得不經言詞辯
    論為之，刑事訴訟法第302 條第2 款、第307 條分別定有明
    文。又被告行為後，刑法第80條、第83條關於追訴權時效期
    間、停止之規定，業已於94年2 月2 日修正公布，並於95年
    7 月1 日施行。而現行刑法第2 條第1 項規定：「行為後法
    律有變更者，適用行為時之法律。但行為後之法律有利於行
    為人者，適用最有利於行為人之法律。」因追訴權時效期間
    之長、短，關係是否行為人受到刑事追訴或處罰，而追訴時
    效完成者，依刑事訴訟法第302 條第2 款規定應諭知免訴判
    決，而免訴判決為實體判決，因此關於追訴時效期間之修正
    ，應屬實體刑罰法律變更，而有刑法第2 條第1 項規定之適
    用（臺灣高等法院暨所屬法院因應新修正刑法施行座談會意
    見參照），合先敘明。
三、查修正前刑法第80條規定：「追訴權，因左列期間內不行使
    而消滅：一死刑、無期徒刑或10年以上有期徒刑者，20年。
    二3 年以上10年未滿有期徒刑者，10 年 。三1 年以上3 年
    未滿有期徒刑者，5 年。四1 年未滿有期徒刑罪者，3 年。
    五拘役或罰金者，1 年。前項期間自犯罪成立之日起算。但
    犯罪行為有連續或繼續之狀態者，自行為終了之日起算。」
    修正前刑法第83條規定：「追訴權之時效，如依法律之規定
    ，偵查、起訴或審判之程序，不能開始或繼續時，停止其進
    行。前項時效停止，自停止原因消滅之日起，與停止前已經
    過之期間，一併計算。停止原因繼續存在之期間，如達於第
    80條第1 項各款所定期間4 分之1 者，其停止原因視為消滅
    。」而修正後刑法第80條規定：「追訴權，因下列期間內未
    起訴而消滅：一犯最重本刑為死刑、無期徒刑或10年以上有
    期徒刑之罪者，30年。二犯最重本刑為3 年以上10年未滿有
    期徒刑之罪者，20年。三犯最重本刑為1 年以上3 年未滿有
    期徒刑之罪者，10年。四犯最重本刑為1 年未滿有期徒刑、
    拘役或罰金之罪者，5 年。前項期間自犯罪成立之日起算。
    但犯罪行為有繼續之狀態者，自行為終了之日起算。」修正
    後刑法第83條規定：「追訴權之時效，因起訴而停止進行。
    依法應停止偵查或因犯罪行為人逃匿而通緝者，亦同。前項
    時效之停止進行，有下列情形之一者，其停止原因視為消滅
    ：一諭知公訴不受理判決確定，或因程序上理由終結自訴確
    定者。二審判程序依法律之規定或因被告逃匿而通緝，不能
    開始或繼續，而其期間已達第80條第1 項各款所定期間4 分
    之1 者。三依第1 項後段規定停止偵查或通緝，而其期間已
    達第80條第1 項各款所定期間4 分之1 者。前2 項之時效，
    自停止原因消滅之日起，與停止前已經過之期間，一併計算
    。」本件被告涉犯修正前妨害兵役治罪條例第3 條第5 款之
    役齡男子意圖避免徵兵處理，而將居住處所遷移，無故不申
    報，致未能辦理身家調查、徵兵檢查、抽籤或徵集之罪嫌（
    該款之規定已經於91年6 月26日修正，將該款之規定修正為
    「役齡男子意圖避免徵兵處理，而將居住處所遷移，無故不
    申報，致未能接受徵兵處理」，修正後之規定對被告並未較
    有利，依刑法第2 條第1 項前段之規定，本件仍應適用修正
    前妨害兵役治罪條例第3 條第5 款之規定），其法定刑為5
    年以下有期徒刑，其追訴權時效期間依修正前刑法第80條第
    1 項第2 款規定為10年，再依修正前刑法第83條規定加計因
    通緝無法開啟審判之停止進行期間（10年追訴權時效期間4
    分之1 即2 年6 月），修法前之追訴權時效加計停止期間即
    為12年6 月；而依修正後刑法第80條第1 項第2 款規定，其
    追訴權時效為20年，加計停止進行之期間（20年追訴權時效
    期間4 分之1 即5 年），則修法後之追訴權時效加計4 分之
    1 停止期間為25年，經比較新舊法之結果，自以修正後刑法
    上開規定，對於被告並未有利，依刑法第2 條第1 項前段之
    規定，本件自應適用被告行為時之上開修正前刑法規定，以
    計算其追訴權時效。
四、經查，被告涉犯前開罪嫌，依起訴事實其犯罪成立之日為84
    年3 月22日，其追訴權時效期間，依修正前刑法第80條第1
    項第2 款規定為10年，已如前述。經公訴人於84年6 月19日
    開始實施偵查，有臺灣雲林地方法院檢察署收狀戳章為憑，
    迄至本院於84年9 月5 日發布通緝之前1 日止之期間共2 月
    15 日 （此期間不生時效進行之問題），加計因被告通緝，
    致本案審判程序不能開始，而停止追訴權時效進行持續所達
    上開追訴權時間之4 分之1 期間即2 年6 月，被告所犯前開
    罪嫌之追訴權時效應至96年12月7 日完成。職是，本件顯已
    逾追訴權時效期間，其追訴權時效業已完成，爰不經言詞辯
    論，逕為免訴判決之諭知。
五、依刑事訴訟法第302 條第2 款、第307 條，判決如主文。
中　　華　　民　　國　　96　　年　　12　　月　　12　　日
                  刑事第五庭  審判長法  官 侯 廷 昌
                                    法  官 藍 家 偉
                                    法  官 王 紹 銘
以上正本證明與原本無異。
如不服本判決，應於判決收受後10日內，向本院提出上訴狀（須
附繕本）。
                                    書記官 洪 秀 虹
中　　華　　民　　國　　96　　年　　12　　月　　13　　日
